臺灣高等法院刑事判決
上　訴　人
即　被　告　戊○○
選任辯護人　李後政　律師
　　　　　　王歧正　律師
上　訴　人
即　被　告　丁○○
　　　　　　乙○○
　　原名：李誠欽）住臺北縣三.
上列上訴人因偽造文書等案件，不服臺灣基隆地方法院90年度訴
字第620號，中華民國91年2月19日第一審判決（起訴案號：臺灣
基隆地方法院檢察署89年度偵字第 506號）提起上訴，經判決後
，由最高法院發回更審，本院判決如下：
    主  文
原判決關於戊○○、丁○○、乙○○部分均撤銷。
戊○○、乙○○共同連續行使變造私文書，足以生損害於公眾及
他人，各處有期徒刑拾月。
丁○○共同連續行使變造私文書，足以生損害於公眾及他人，累
犯，處有期徒刑壹年。
    事  實
一、丁○○曾於民國（下同）86年間因傷害案件，經本院判處有
    期徒刑3月，於86年10月16日易科罰金執行完畢。
二、戊○○係永儲通運股份有限公司（以下簡稱永儲通運公司）
    現場人員，其所有車號KH-052貨櫃拖車靠行於華鑫拖車行，
    平日由該拖車行司機丁○○駕駛；以戊○○名義登記所有另
    一部車號KI-211貨櫃拖車則靠行於宏溢通運公司，由司機乙○○（原名李誠欽，於90年5月3日改名）駕駛。緣不詳姓名
    之成年男子前以唯協貿易有限公司名義申報進口冷凍蔬菜、
    百合苞（依載貨證券BILLOFLADING之記載為 847箱，總重量
    9,320公斤），貨櫃號碼為NYKU0000000號（以下簡稱甲櫃）
    ，在香港裝上百合輪（船名 ACXLILY，020B航次）後，預計
    於88年 8月27日駛抵基隆港，該船由東立船務代理有限公司
    代理，基隆港船邊作業由中台通運公司負責，進出口貨櫃運
    送由東亞運輸倉儲股份有限公司發包由全成通運公司承攬。
    丁○○、乙○○、戊○○及該不詳姓名之成年男子為將該甲
    櫃調包，遂共同基於行使變造私文書之概括犯意及違背海關
    公務員封印效力之犯意聯絡，先由該不詳姓名之成年男子於
    88年 8月26日打電話予東立船務代理有限公司，以「安盛公
    司張先生」名義透過該公司向東亞貨櫃場預定40呎冷凍空櫃
    1 只，再推由乙○○駕駛車牌號碼KI-221號曳引車於翌（27
    ）日9時49分至東亞貨櫃場提領櫃號NYKU0000000號40呎冷凍
    空櫃 1只（以下簡稱乙櫃）後，由該不詳姓名之成年男子於
    是日，在不詳地點，將乙櫃足以為貨櫃身分之標誌，表示一
    定用意證明之櫃號以白色膠布覆蓋黏貼之方式變造為NYKU00
    00000 號，以供調包之用。同日15時10分許，百合輪停靠基
    隆港東岸碼頭，戊○○則囑原在基隆港西岸作業之丁○○至
    東岸準備接運貨櫃。惟不知情之船邊理貨員林傳義（業經本
    院上訴審判決無罪確定）指揮橋式起重機駕駛，將NYKU0000
    000 號貨櫃自百合輪上吊起後，放置亦不知情之鴻曄通運公
    司司機李讚旺（業經本院上訴審判決無罪確定）所駕駛之KA
    -697號曳引車上。丁○○為遂行貨櫃調包之計劃，乃向李讚
    旺要求由其駕駛，李讚旺因不知其中隱情而應允之，使丁○○得以接手駕駛KA-697號曳引車載運甲櫃，而於同日22時35
    分許，在第 2貨櫃中心出口處，由基隆關稅局公務員在該只
    貨櫃門把上加以 C/S-000000000號封條後駛離。丁○○即駕
    駛前開車輛拖曳甲櫃到達基隆市○○區○○路附近某處，與
    該不詳姓名之成年男子會合，並擅自卸下甲櫃櫃門把手（連
    同其上之海關封條）及貨櫃執照（俗稱鐵牌），換裝於乙櫃
    上，再將乙櫃櫃門把手及貨櫃執照亦換裝於甲櫃上，由乙櫃
    混充甲櫃，並將乙櫃放置於丁○○所駕駛之KA-697號曳引車
    上，由丁○○駕駛該車拖引乙櫃佯裝為甫進口之甲櫃至大宇
    貨櫃場交櫃而行使之，足以生損害於我國海關對於進口貨櫃
    查驗之正確性及甲櫃貨櫃所有人，惟因丁○○載運乙櫃於同
    日23時36分抵達大宇貨櫃場，因已逾 1小時之運送時間限制
    ，大宇貸櫃場驗櫃人員丙○○、甲○○即拒收並要求丁○○
    放板（即貨櫃連同板車一併留置場內），丁○○乃打電話予
    戊○○，戊○○隨即趕赴大宇貨櫃場，並請求收櫃。嗣在央
    求丙○○以電話向海關人員己○○請示後，丙○○始同意暫
    時收櫃而由丁○○補辦切結書。另一方面則由該不詳姓名之
    成年男子將甲櫃內之進口貨品取出，違背海關公務員封印之
    效力，再以白色塑膠布覆蓋黏方式，變造為NYKU0000000 號
    ，嗣再交由乙○○於同年9月9日拖回東亞貨櫃場，佯裝為原
    來之NYKU0000000 號貨櫃而行使之，足以生損害於貨櫃所有
    人。嗣因大宇貨櫃場人員檢視經變造號碼為NYKU0000000 號
    之乙櫃發覺櫃門把手螺絲有異，再經海關通知過磅後發現為
    空櫃，而報警處理，始循線查獲上情。
三、案經內政部警政署保安警察第三總隊第二大隊移送台灣基隆
    地方法院檢察署檢察官偵查起訴。
    理  由
壹、程序事項：(1)依92年2月6日增訂公布、同年9月1日施行之刑
    事訴訟法第287條之1：「法院認為適當時，得依職權或當事
    人或辯護人之聲請，以裁定將共同被告之調查證據或辯論程
    序分離或合併。前項情形，因共同被告之利害相反，而有保
    護被告權利之必要者，應分離調查證據或辯論。」、第 287
    條之2 ：「法院就被告本人之案件調查共同被告時，該共同
    被告準用有關人證之規定」等規定，與司法院釋字第 582號
    解釋意旨相同，是上開法律施行後，已依各該法條踐行審判
    程序之案件，自無適用司法院釋字第 582號解釋之必要（司
    法院釋字第582 號解釋理由書參照）。是本件被告戊○○、
    丁○○、乙○○於本院審理時既均當庭表示無須聲請他共同
    被告為證人，且放棄對他共同被告陳述之反對詰問權，並同
    意他共同被告於審判外之陳述可作為證據（見本院94年11月
    8 日審判程序筆錄），則依修正後之刑事訴訟法第159條之5
    規定，自得認此具證據能力；(2)又刑事訴訟法於92年修正公
    布施行前，係採職權主義，對於證據並未設有限制，原則上
    皆有證據能力。92年修正時增訂之第159 條規定：「證人於
    審判外之陳述，除法律有規定者外，不得作為證據」，考其
    立法理由，僅在限制證人不得以書面代替到庭陳述，否則無
    證據能力，並不承認有如英美法之傳聞法則存在。故在92年
    修正刑事訴訟法施行前，已依法定程序進行之訴訟程序，依
    刑事訴訟法施行法第7條之3但書規定，其效力不因修正而受
    影響。查本件係於90年10月16日起訴繫屬於第一審法院，則
    本案相關證人（此不包括上開共同被告）在警詢或偵查中作
    證，均在刑事訴訟法施行前依舊訴訟法法定程序踐行之訴訟
    程序，依上開規定，自應認具證據能力，其效力不受新修正
    刑事訴訟法之影響；(3)被告乙○○，原名李誠欽，嗣於90年
    5月3日改名，此有法務部戶役政連結作業系統報表附卷可稽
    。是公訴人雖以「李誠欽」為被告而於90年9 月28日起訴，
    然所欲指犯罪行為人並無錯誤，本院依法自得更名後審理，
    均合先明。
貳、實體事項：
一、訊據上訴人即被告戊○○、丁○○、乙○○均矢口否認有行
    使變造準私文書及違背海關公務員封印效力等犯行，被告戊○○辯稱：伊當日受公司主管林錦泉之指示，臨時前往基隆
    港東岸碼頭支援，又因車輛不夠，伊通知永儲公司司機班長
    調派契約車前來支援，因久等未見車輛前來，才自己打電話
    要求丁○○及其他司機前來支援，嗣丁○○因逾時1 分鐘遭
    大宇貨櫃場拒收，並要求放板，伊才前往該貨櫃場協助丁○○處理，日後並由丁○○自行補辦切結手續云云。被告丁○○辯稱：當天因李讚旺肚子不舒服，主動要求伊開車，伊才
    替李讚旺跑這一趟，途中有一點塞車，且巧遇朋友找伊吃飯
    ，乃開小差陪朋友喝兩杯，因而逾時1 分鐘，貨櫃場人員說
    要「放板」，因8 月28日、29日為星期六、日，如遭放板，
    則伊2 日無法出勤作業，故電請老板戊○○前來協助處理云
    云。被告乙○○則辯稱：伊於88年8 月27日上午，受一名張
    姓男子之託，至東亞貨櫃場拖運1 只40呎冷凍櫃，並依該張
    姓男子指示將貨櫃放置於五股工業區路邊，至同年9月9日該
    張姓男子又指示伊將放置於五股工業區路邊之空櫃拖回東亞
    貨櫃場，賺取新台幣（下同）5、6千元之工資，伊並不知有
    調包貨櫃之事云云。
二、經查：
    (一)被告丁○○自基隆港第二貨櫃中心拖曳進儲至大宇貨櫃場
      之40呎貨櫃，後經海關人員己○○通知大宇貨櫃場，於88
      年9月1日過磅確發現重量有問題，經開櫃查驗發現係空櫃
      ，業據證人己○○於原審及本院審理時結證明確。又上開
      貨櫃櫃號實係 NYKU0000000號，遭人以白色塑膠布覆蓋之
      方式將櫃號變造為NYKU0000000號；另被告乙○○於88年9
      月9日交回東亞貨櫃場之40呎貨櫃，其櫃號則實係NYKU000
      0000號，同遭以白色塑膠布覆蓋之方式將櫃號變造為NYKU
      0000000 號；且兩只貨櫃原有之貨櫃執照亦同遭調換等情
      ，業經檢察官勘驗屬實，並製有勘驗筆錄2 份、照片38幀
      在卷可按。基此，足認上開兩只貨櫃確經掉包，且應係發
      生在出海關管制之基隆港第二貨櫃中心後運送至大宇貨櫃
      場途中無訛。
    (二)本件甲櫃係由唯協貿易有限公司申報進口，有載貨證券附
      卷可稽，然查經濟部、臺北市政府建設局及高雄市政府建
      設局均無該公司之設立登記資料，此有經濟部中部辦公室
      88年 9月17日經88中辦三管字第142391號函、臺北市政府
      建設局88年 9月20日北市建商二字第88336582號函及高雄
      市政府建設局88年9月16日高市建設二字第08807109000號
      等函件在卷可稽，足認本件確係有人虛以唯協貿易有限公
      司名義申報貨櫃進口。
    (三)被告丁○○將貨櫃載運至大宇貨櫃場時，因已逾 1小時之
      運送時間限制，大宇貸櫃場驗櫃人員丙○○、甲○○即拒
      收並要求丁○○放板（即貨櫃連同板車一併留置場內），
      被告丁○○乃打電話予被告戊○○，被告戊○○隨即趕赴
      大宇貨櫃場，並請求收櫃。嗣在央求丙○○以電話向海關
      人員己○○請示後，丙○○始同意暫時收櫃而由丁○○補
      辦切結書等情，業據被告戊○○、丁○○坦承不諱，亦核
      與證人丙○○、甲○○、己○○證述之情節相符，並有貨
      櫃（物）運送單、切結書乙紙附卷可稽，堪認係屬真實。
      又被告戊○○、丁○○離去後，旋因吊車司機發現貨櫃重
      量甚輕，乃通知收櫃人員丙○○前往查看，因而發現櫃門
      封條扣、把手螺絲已遭換新，乃即於88年8月28日0時15分
      填具貨櫃交（還）收據（ EIR）標示上開瑕疵，亦據證人
      丙○○、甲○○於偵查、原審及本院審理時證述在卷，並
      有上開收據影本 1紙附卷可稽（見警訊卷第84頁）。而證
      人己○○於本院上訴審審理時雖證稱：逾時進站，貨櫃場
      就貨櫃狀況、封條號碼、櫃號一定要全部檢查，如有異樣
      須馬上通知海關。系爭貨櫃逾時進站，伊接獲通知後，交
      代大宇貨櫃場之人員須檢查貨櫃清楚以後，才讓該貨櫃進
      入插電，擺未收櫃之牌子。該貨櫃於88年 8月28日凌晨進
      站，同月30日通知大宇貨櫃場之人員過磅，等大宇貨櫃場
      人員於同年9月1日過磅才知係空櫃，並發現把手處有異樣
      。本件海關要求 8月30日過磅，大宇貨櫃場延至9月1日才
      過磅，此係大宇貨櫃場之問題等語（見本院上訴審卷第14
      3至145頁），被告戊○○、丁○○、乙○○乃據此主張系
      爭貨櫃係置於大宇貨櫃場而在遲延檢查期間遭調換，與伊
      等無關云云。然查，證人己○○於本院更(一)審審理時則證
      稱：伊本來不收櫃，但他們把電話轉給司機，電話那頭的
      人說是冷凍櫃，所以伊想先收，但伊又打第 2通電話叫貨
      櫃場注意應依規定檢查，但伊不知道是誰接的等語（見本
      院94年11月12日審判程序筆錄），則該第 2通電話有關檢
      查、回報之事宜，是否已正確無誤傳達予證人丙○○、甲○○，即非無疑。又依證人丙○○、甲○○、己○○所證
      大宇貨櫃場人員係經向海關人員己○○通報後，司機丁○○說明係冷凍櫃後，乃被動依己○○指示收櫃，此顯與乙
      櫃係於88年8月26日已先行積極備妥準備調包之情節不符
      ，被告所辯系爭貨櫃係於貨櫃場待檢期間遭調換云云，益
      難採信。復參酌被告戊○○、丁○○、乙○○就遭調包兩
      只貨櫃之載運過程異於常情（詳後述），及被告丁○○若
      依正常載運時程將未經掉包之甲櫃運抵大宇貨櫃場，則大
      宇貨櫃場依規定驗櫃收櫃，顯無貨櫃異常登載之可能，故
      大宇貨櫃場自交付貨櫃交（還）收據（ EIR）之同時，當
      必承擔嗣後貨櫃發生問題之行政或刑事責任，然衡以本件
      係有人虛以唯協貿易有限公司名義申報貨櫃進口，以及先
      期即準備調換貨櫃之手法，顯然不欲行報關放行之手續，
      惟依關稅法就報關、繳稅均設有期限之規定，且逾期則先
      按日加徵滯報費，再逾滯報費徵滿期限時，即由海關將貨
      物變賣（關稅法第16條、第43條、第73條、第74條參照）
      ，是本件勢必經開櫃變賣貨物手續，則大宇貨櫃場於交付
      貨櫃交（還）收據（ EIR）後，始於貨櫃場內進行掉包成
      空櫃，無異進行必遭發覺之犯罪，則證人丙○○、甲○○
      焉可能如此為之？又證人丙○○、甲○○基此直接除去海
      關封條，以空櫃進行換載運走即可，又焉需大費周章進行
      掉包（可免另觸犯變造準私文書罪）？故被告戊○○、丁○○、乙○○此部分所辯，顯不合卷內事證及常情，不足
      採信。綜上，本件大宇貨櫃場對進出貨櫃管理確存有未依
      規定收櫃時檢驗、通報之瑕疵（見原審卷第112至114頁）
      ，且依證人丙○○、甲○○於偵查中證稱：當日除此櫃外
      ，沒有從基隆港第二貨櫃中心出來的貨櫃等語（見偵查卷
      第61頁反面），顯見本件應係以掉包方式，試圖欺瞞對進
      出貨櫃管理有瑕疵之大宇貨櫃場，以期大宇貨櫃場在驗櫃
      時未能發覺遭掉包，而開具正常之貨櫃交（還）收據（EI
      R），以圖轉嫁責任予大宇貨櫃場，然終因逾時1分鐘乃出
      現破綻。
    (四)自基隆港第二貨櫃中心至大宇貨櫃場，基隆關稅局規定運
      送時間為 1小時，此有該局所定時間限制表在卷可參。而
      亦自該百合輪接運貨櫃進儲中央貨櫃場之李永生於88年 8
      月27日17時40分出站，同日18時19分即進儲中央貨櫃場，
      此經證人李永生於警訊中供明在卷，並有貨櫃運送單（兼
      出進站放行准單）影本 1紙附卷可考；而中央、大宇貨櫃
      場相鄰，亦為證人甲○○證述屬實，則被告丁○○在88年
      8 月27日22時35分駕車離開第二貨櫃中心，同日23時36分
      始抵達大宇貨櫃場，此有貨櫃運送單存卷可查，是被告丁○○開車時間已處夜深，顯非如證人李永生在下班車潮擁
      現之交通尖峰時間，卻反無法在規定之時間內到達大宇貨
      櫃場，而甚有拖延，且其拖曳之貨櫃經勘驗確遭人變造櫃
      號後調包，顯見該只貨櫃係從第二貨櫃中心至大宇貨櫃場
      途中遭人以變造櫃號之貨櫃調包之可能性極大。復參以被
      告丁○○於警訊及檢察官偵訊時，對於逾時進站之原因，
      先僅稱係塞車所致，至原審及本院上訴審審理時則又稱係
      中途巧遇友人邀約，開小差喝兩杯所致云云，前後已未見
      一致；尤以其自承擔任貨櫃曳引車司機多年，焉有不知貨
      櫃逾時進站將遭放板之理，卻仍於運送途中與友人吃喝，
      顯違常情，其說詞不足採信至為明顯。
    (五)又 00-00000000號電話，原係案外人游秋發所申請，裝設
      於新莊市○○路○段182號，自88年 3月15日以後，即由海
      盛貨櫃屋（負責人吳永基）使用，業經證人游秋發、吳永
      基及海盛貨櫃屋員工江天本分別於警訊中證述屬實。惟因
      海盛貨櫃屋（設新莊市○○路○段182號）平日僅有江天本
      1 人在該處辦公室外從事貨櫃屋裝修，此為江天本所陳明
      在卷，因此，有心人極易利用此處之 00-00000000號電話
      對外聯絡。茲東亞貨櫃場即是於88年 8月26日，由自稱安
      盛公司張先生者透過東立船務公司訂租冷凍貨櫃乙只，並
      留下聯絡電話為（02）0000-0000（安盛ANSEN張先生），
      此有東立船務公司致東亞貨櫃場之通知單及東立船務公司
      之工作明細表各在卷可稽（見警訊卷第95、96頁）。由此
      可見，該不詳姓名之成年男子係於88年 8月26日經由（02
      ）0000-0000 號電話，自稱安盛公司張先生，透過東立船
      務公司向東亞貨櫃場訂租乙櫃，備供調包。
    (六)再稽以經警方調取之（02）0000-0000 號電話之通聯紀錄
      （見警訊卷第44、67頁），該支電話於88年 8月26日10時
      30分22秒至同日10時31分57秒（合計95秒），及8月28日3
      時23分9秒至同日3時23分36秒（合計27秒）發話予被告戊○○之行動電話0000000000，顯適切地分處於訂租乙櫃及
      被告戊○○至大宇貨櫃場辦妥暫收櫃手續後未久之通話。
      惟經警方質之被告戊○○與之通話者為何人？通話內容為
      何？被告戊○○均推稱不知。惟本院查核其中88年 8月28
      日 3時23分之電話，乃被告戊○○至大宇貨櫃場辦妥暫收
      櫃手續後未久之通話，究竟何人所打？所談何事？被告戊○○理應記憶鮮明，何以竟推稱不知？
    (七)復觀之被告乙○○在警訊中之陳述，及證人許明名在警訊
      中之供述，暨卷附空櫃請領單、貨櫃交接單所載（見警訊
      卷第124、125頁），被告乙○○係於88年 8月27日上午駕
      駛KI-211號車頭前往東亞貨櫃場提領櫃號 NYKU0000000號
      空櫃乙只，於上午 9時49分出站；次觀之被告乙○○所使
      用之0000000000號行動電話之通聯紀錄（見警訊卷第 150
      、151頁），被告乙○○自88年 8月27日上午8時34分29秒
      起，至同日上午10時53分31秒止，共計發話予被告戊○○
      之0000000000號行動電話有 5通通聯，可見被告乙○○於
      當日上午至東亞貨櫃場提領空櫃之前後，均與戊○○有密
      切之通聯。迨同日下午，又自14時38分38秒起，至19時44
      分19秒止，復有 8通電話與戊○○通聯；於貨櫃可能遭調
      包期間即被告丁○○當晚由基隆港第二貨櫃中心至大宇貨
      櫃場運送過程之23時12分58秒至23時29分42秒，及之後之
      23時55分35秒，亦有 3通電話與被告戊○○通聯。而質據
      被告乙○○對於88年 8月27日之行蹤，於警訊中供稱當日
      上午原本打算要修理車子，巧遇一位張先生要求幫忙領空
      櫃至五股，拖運至五股工業區路邊放置後，就順道至其姐
      位於五股之住處小坐一下，約12點多回基隆碼頭工作至晚
      上約10點云云（見警訊卷第27頁反面）；於本院上訴審調
      查時亦供稱 8月27日在碼頭拖櫃子云云（見本院上訴審卷
      第59頁）。然當日下午，依卷附KI-211號曳引車之營運日
      報表（見警訊卷第36頁）所載，並無出車記錄，何來「回
      基隆碼頭工作至晚上約10點」之事？自不足採信。況核閱
      被告乙○○上開0000000000號行動電話發受話之基地台，
      則自當日下午16時10分43秒起，至最末一通23時55分35秒
      ，均係處於基隆市暖暖區○○○路」附近，即顯與被告丁○○於警訊中所供及基隆關稅局區內貨櫃轉運運送路線暨
      時間限制表所載：由基隆港第二貨櫃中心至大宇貨櫃場亦
      需經過「源遠路」相互吻合（ 見警訊卷第3頁反面、偵查
      卷第149頁 ）。再參核上開被告乙○○所駕駛之KI-211號
      曳引車之營運日報表，該車於88年8月26日、8月28日均正
      常出車，惟獨8月27日未出車營運，則被告乙○○自8月27
      日上午至同日深夜，與被告戊○○密集通聯近20次，又自
      當日下午16時10分43秒起即長期停留於基隆港第二貨櫃中
      心至大宇貨櫃場所需經過之「源遠路」附近，及被告乙○○於陳詞上企圖遮掩此情之態度，若謂非受被告戊○○之
      指示，先在源遠路附近某處等待，以利迅速進行本件貨櫃
      調包之犯行，孰能置信？
    (八)另核閱被告丁○○之 000000000號行動電話通聯紀錄（見
      警訊卷第148頁），該電話於88年8月27日下午14時12分26
      秒、19時7分20秒、20時40分 1秒、22時6分17秒、22時36
      分58秒（即貨櫃出碼頭管制站時），與被告戊○○之0000
      000000號行動電話通聯5次，至8月28日0時39分55秒、6時
      25分14秒、13時13分54秒，亦與被告戊○○之上述行動電
      話通聯 3次，故被告丁○○於載運甲櫃及載運完畢後，均
      與被告戊○○有密切之通聯。又被告丁○○於警訊中係供
      稱：老闆戊○○係在晚上時候叫伊到東岸碼頭（即基隆港
      第二貨櫃中心）作業，直到拖運櫃號 NYKU0000000號後就
      沒有作業云云；復稱：李讚旺大約在晚上10點至11點跟伊
      聯絡，因他不舒服要伊幫他開車，當時伊人剛好由西岸往
      東岸碼頭路上等語（以上見警訊卷第 5頁反面），顯謂被
      告丁○○於晚上經被告戊○○上開聯繫至基隆港第二貨櫃
      中心僅適巧地代李讚旺拖運櫃號NYKU0000000號貨櫃1只而
      已，自難以遽信。而被告戊○○於警訊及偵查中雖均否認
      伊有聯絡被告丁○○至基隆港第二貨櫃中心工作（見警訊
      卷第40頁反面、第 131頁反面），然此與被告丁○○上開
      陳述及密集之通聯紀錄不符，則被告戊○○乃於原審審理
      時始坦承伊確有聯繫被告丁○○前往支援，亦足見其心虛
      情怯，企圖掩飾之情。
    (九)再者，同案被告李讚旺對於甲櫃已裝上其所駕駛之KA-697
      號曳引車上，何以改由被告丁○○駕駛乙節，雖一再陳稱
      係因肚子不適，臨時央請丁○○代為駕駛云云，而被告丁○○亦附和其說詞。然同案被告李讚旺對於如何找到丁○○，先係陳稱，「我是在第二貨櫃中心的公共電話打給丁○○的行動電話」，「我是使用管制室內編號 0000000投
      幣式公共電話跟丁○○聯絡」、「跟丁○○聯絡，約22時
      左右」云云，然經警方調出「0000000」公共電話88年8月
      27日通聯紀錄，發現並無與丁○○聯絡之通聯紀錄，始改
      稱係以車上之無線電聯絡，其前後說詞已有矛盾。尤其同
      案被告李讚旺在本院91年 4月25日上訴審調查時陳明被告
      丁○○之車排在其車輛後面數部（詳細相隔若干部不詳）
      ，然依目視，同案被告李讚旺應無從知悉被告丁○○駕車
      排列其後；且當時同案被告李讚旺與被告丁○○分屬不同
      通運公司，何以同案被告李讚旺不向同公司司機求援，反
      以無線電向不同公司之被告丁○○求助？又依同案被告李
      讚旺所稱伊係中午吃便當吃壞肚子，且在吃完便當後就開
      始不舒服（見警訊卷第18頁反面），甚而達到上吐下瀉之
      程度（見本院上訴審卷第60頁），病狀顯然十分嚴重，而
      徵以貨櫃拖車載運之過程，亦難即時找尋廁所以應所需，
      則同案被告李讚旺何能仍自中午至晚上10時裝載到甲櫃止
      ，忍受長達約10小時之折磨，持續工作均未予就醫或休息
      ？又參酌被告丁○○於警訊中係供稱：「他（指李讚旺）
      說因為他人不舒服要去看醫生，要我幫他開車，當時我人
      剛好在由西岸往東岸碼頭的路上」云云，然對照同案被告
      李讚旺歷次之供詞，從未表示要「去看醫生」；且同案被
      告李讚旺亦說被告丁○○之車排在其後面數部車，從未提
      及「丁○○剛好在由西岸往東岸碼頭的路上」，均亦互有
      扞格。因此，足認彼 2人所謂「當時因李讚旺肚子不適，
      而央求丁○○代為駕駛」云云，顯純係事後杜撰卸責之詞
      ，不足採信。
    (十)被告戊○○於88年 8月27日當天，原經公司指派另一工作
      ，卻私下與謝宗華交換工作地點而處理本件百合輪裝卸櫃
      事宜，業經證人即永儲通運公司負責人林錦泉於原審審理
      時結證明確（見原審卷第 192頁），又證人謝宗華於本院
      上訴審審理時雖證稱：當天全成公司有 3艘船進來，需要
      人手，伊去支援，戊○○是永儲通運公司之人員，亦前往
      支援、當日早上 8時公司指派伊前往百合輪，伊予以拒絕
      ，因為伊僅係支援，伊尚有管理司機之業務，故公司另指
      派戊○○前往云云（見本院上訴審卷第90至91頁），然當
      日既係全成公司有 3艘船要進來，且百合輪亦屬全成公司
      承攬船邊載運作業，則該公司因船邊載運作業人手不足，
      指派同屬全成公司人員謝宗華前往協助作業，事屬當然，
      證人謝宗華焉能不顧自己公司人手不足之現況，而謂「伊
      僅係支援」，進而拒絕本屬全成公司之業務，自有違常情
      。而本院衡酌被告戊○○於歷次審訊均未指陳伊與證人林
      錦泉有任何仇隙，則證人林錦泉之證詞，顯亦無故意誣陷
      被告戊○○之理，仍足堪採信。基此，復參酌被告丁○○
      逾時進站，即由被告戊○○出面與大宇貨櫃場收櫃人員丙○○交涉，此經證人丙○○及被告戊○○、丁○○所一致
      陳明。茲可徵被告戊○○私下與人換班、東岸自始即缺司
      機，召來被告丁○○卻僅載運本件甲櫃、且於甲櫃已裝載
      於同案被告李讚旺所駕駛之曳引車上，竟仍由被告丁○○
      出面替同案被告李讚旺駕車，被告乙○○當日拖運乙櫃後
      ，異常均未於碼頭出車，且自下午16時10分43秒起即長期
      停留於基隆港第二貨櫃中心至大宇貨櫃場所需經過之「源
      遠路」附近，被告丁○○逾時將貨櫃運抵大宇貨櫃場、大
      宇貨櫃場要求放板不欲收櫃時，被告戊○○即前往協助，
      及彼等間當日密集之電話通聯紀錄，此環環相扣之事證，
      均足證本件確係被告戊○○、丁○○、乙○○分工在基隆
      港第二貨櫃中心運送至大宇貨櫃場之源遠路上附近某處將
      甲、乙貨櫃掉包無訛。被告戊○○之選任辯護人李後政律
      師請求再傳訊證人唐文祥，因事證已臻明確，核無必要。
三、綜上所述，本件應可認係不詳姓名之成年男子虛以唯協貿易
    公司名義申報甲櫃進口，並囑請東立船務公司代理，再以安
    盛公司張先生名義透過東立船務公司向東亞貨櫃場訂租乙櫃
    ，進而以 00-00000000號電話與戊○○聯絡，戊○○再聯絡
    駕駛KI-211號曳引車之乙○○前往東亞貨櫃場提領乙櫃先行
    變造貨櫃號碼備用，於百合輪進港卸貨時，再與人調換工作
    現場，召來丁○○，由丁○○要求李讚旺讓其駕駛裝載甲櫃
    之曳引車，於拖往大宇貨櫃場之源遠路上某處，將甲櫃調包
    為乙櫃，再將乙櫃拖往大宇貨櫃場放置等作案經過，經詳細
    勾稽前述各項卷證，互相吻合，已達確信之程度，是被告戊○○、乙○○、丁○○所辯各節均無可採，其等上開犯行，
    俱堪予認定，應依法論科。
四、按貨櫃上所標示之號碼係由貨櫃所有人依「國際貨櫃相關公
    約」之規定，於編定號碼後，標示於貨櫃上，作為身分之標
    誌，以利往後貨櫃使用上之辨識及管理，是其乃表示一定用
    意之證明，應屬刑法第220條第1 項、第210條之準私文書，
    而非政府依法賦予某種權利表徵之特種文書。被告戊○○、
    丁○○、乙○○夥同不詳姓名之成年人，共同先後將上開 2
    個足以表示一定用意證明之貨櫃櫃號加以變造後行使，足以
    生損害於貨櫃所有人及海關之管理，核被告3 人此部分所為
    ，係犯刑法第216條、第220條第1項、第210條之行使變造準
    私文書罪，公訴人就此認係觸犯行使準特種文書罪，尚有未
    洽，惟因社會基本事實同一，起訴法條應予變更。次按海關
    之封條，係海關製作加封於貨櫃上，表示海關控管之延伸，
    以禁止任何人擅自取出、處置或逸漏貨櫃內物品之意思，被
    告3 人以拆換門把之手段，調包貨櫃，擅取貨櫃內之物品，
    所為則係犯刑法第139條之違背公務員封印效力之罪。被告3
    人及不詳姓名之成年人間就上開2 罪，有犯意之聯絡及行為
    之分擔，均為共同正犯。又被告3 人變造準私文書之低度行
    為應為行使之高度行為所吸收，不另論罪。被告3人先後2次
    行使變造準私文書（1次於88年8月27日係進儲大宇貨櫃場，
    另1 次於88年9月9日則載還貨櫃至東亞貨櫃場）犯行，其時
    間緊接，犯罪構成要件相同，顯係基於概括犯意為之，為連
    續犯，依法應以一罪論，並加重其刑。又被告3 人所犯上開
    連續行使變造準私文書及違背公務員封印效力2 罪間，有方
    法結果之牽連犯關係，應從一重以連續行使變造準私文書罪
    處斷。末查，被告丁○○有如事實欄一所示之犯罪科刑及執
    行情形，有本院被告全國前案紀錄表乙紙附卷可稽，其受有
    期徒刑之執行完畢於5 年以內再犯本件有期徒刑以上之罪，
    為累犯，應依法遞加重其刑。
五、原審對於被告3人予以論罪科刑，固非無見，惟查被告3人並
    未破壞海關封條（詳後述），原判決竟誤認被告 3人以破壞
    海關封條重新黏合之方式調包貨櫃，所認定事實，與實情尚
    有未合。被告 3人上訴意旨仍執前詞否認犯罪，雖無可採，
    然原判決既有可議，自應由本院予以撤銷改判。爰審酌被告
    3 人犯罪之動機、目的、在本件所扮演之角色，為貪圖不法
    利益調包貨櫃，復欲轉嫁責任予大宇貨櫃場，危害非輕，且
    事後一再否認犯行，態度不佳等一切情狀，分別量處如主文
    第2項、第3項所示之刑，以示懲儆。
六、公訴意旨另以：被告 3人破壞甲櫃上之海關封條，重新黏合
    在乙櫃把手上，因認彼等三人所為另犯刑法第216條、第211
    條之行使變造公文書罪云云。然查，被告 3人犯罪之手法，
    係將甲櫃櫃門把手之螺絲取下換新，破壞環扣將把手連同其
    上之海關封條全部換裝於乙櫃上，此有勘驗照片附卷可稽，
    並經證人己○○於本院調查時證述明確，復有財政部基隆關
    稅局91年 6月18日基普暖字第91103803號函在卷足憑。可見
    本件並無公訴人所指破壞海關封條重新黏合而變造封條之情
    事，惟公訴人既認此部分與前揭有罪部分，有想像競合之裁
    判上一罪關係，爰不另為無罪之諭知，附此敘明。
據上論斷，應依刑事訴訟法第369條第1項前段、第364條、第299
條第1項前段、第300條，刑法第28條、第56條、第216條、第220
條第1項、第210條、第 139條、第55條、第47條，罰金罰鍰提高
標準條例第1條前段，判決如主文。
本案經檢察官鄭富銘到庭執行職務。
中　　華　　民　　國　　94　　年　　12　　月　　14　　日
　　　　　　　　　刑事第二庭審判長法　官  蔡 長 溪
　　　　　　　　　　　　　　　　  法　官  林 俊 益
　　　　　　　　　　　　　　　　  法　官  陳 春 秋
以上正本證明與原本無異。
如不服本判決，應於收受送達後十日內向本院提出上訴書狀，其
未敘述上訴之理由者並得於提起上訴後十日內向本院補提理由書
（均須按他造當事人之人數附繕本）。
                                  書記官  李 家 敏
中　　華　　民　　國　　94　　年　　12　　月　　14　　日
附錄：本案論罪科刑法條全文
刑法第216條
行使第210條至第215條之文書者，依偽造、變造文書或登載不實
事項或使登載不實事項之規定處斷。
刑法第220條第1項：
在紙上或物品上之文字、符號，依習慣或特約，足以為表示其用
意之證明者，關於本章及本章以外各罪，以文書論。
刑法第210條：
偽造、變造私文書，足以生損害於公眾或他人者，處5年以下有
期徒刑。
刑法第139條：
損壞、除去或污穢公務員所施之封印或查封之標示或為違背其效
力之行為者，處1年以下有期徒刑、拘役或300元以下罰金。
